---
title: "Aula 2"
format: html
editor: visual
editor_options: 
  chunk_output_type: console
---

##Aprendendo carregar pacotes e importar os dados.

Nessa aula, carregamos os pacotes `ec50estimator`, `readxl`, `tidyverse` e `ghseet` e usamos as funções `read_excel`, `read_csv` e `ghseet2tb` para importar os dados.

```{r}
library(ec50estimator)
df1 <- multi_isolate

library(readxl)
df2 <- read_excel("dados-diversos.xlsx")
df21 <- read_excel ("dados-diversos.xlsx", "escala")

library(tidyverse)
df3 <- read_csv("dados-diversos.csv")

```

##Visualização de dados através do gglot2

Nós importamos nossos dados e carregamos o pacote `ggplot2` e com as funções `geom_boxplot` e `geom_jitter`confeccionamos um gráfico. A função `ggsave` é utilizada para salvar o gráfico no seu computador.

```{r}
library(gsheet)
df4 <- gsheet2tbl("https://docs.google.com/spreadsheets/d/1bq2N19DcZdtax2fQW9OHSGMR0X2__Z9T/edit?gid=983033137#gid=983033137")

library(ggplot2)

g1 <- df4 |>
  ggplot(aes(trat, comp)) + 
  geom_boxplot(outlier.colour = NA, fill = "purple") +
  geom_jitter(width = 0.05, color = "black", shape = 2, size = 3) +
  theme_classic() +
  labs(
    x = "Tratamento",
    y = "Comprimento (mm)",
    title = "Gráfico",
    caption = "Fontes: Dados Diversos"
  ) +
  scale_y_continuous(limits = c(0, 20), n.breaks = 10)

print(g1)

ggsave("plot1.png", plot = g1, bg = "white")
```
