---
title: "Aula 3"
format: html
warning: false
message: false
---

# Importando os dados da internet

carregamos o pacote `tidyverse` para a importação dos dados.

```{r}
library(tidyverse)

cr <- read_csv("https://raw.githubusercontent.com/emdelponte/paper-coffee-rust-Ethiopia/master/data/survey_clean.csv")

glimpse(cr)

#ViSualização 

library(ggthemes)

cr |>
  ggplot(aes(x= sev2, fill= region))+
  geom_histogram()+
  facet_grid(region ~ cultivar)+
  scale_fill_manual(values= c("red", "blue"))+
  theme_minimal(base_size= 14)+
  theme(legend.position =  "bottom")+
  labs(y= "Frequency",
       x= "Severity (%)", fill= "Region")

```

### Visualização dos Dados

Carregamos o pacote `ggthemes` e utilizamos a função `geom_histogram`

```{r}
library(ggthemes)

cr |>
  ggplot(aes(x= sev2, fill= region))+
  geom_histogram()+
  facet_grid(region ~ cultivar)+
  scale_fill_manual(values= c("red", "blue"))+
  theme_minimal(base_size= 14)+
  theme(legend.position =  "bottom")+
  labs(y= "Frequency",
       x= "Severity (%)", fill= "Region")

```

## Sumarizando os dados

Utlizamos a função `summary` e visualizamos por meio da função `geom_point`.

```{r}
summary(cr$inc)


cr |>
  group_by (region) |>
  summarize(sev_med = median (sev2),
            sev_mean = mean (sev2), 
            sev_sd= sd(sev2))
cr |>
  ggplot(aes(inc, sev2))+
  geom_point()
```

## Criar subconjuntos

Utilizamos as funções `select()` e `filter()` do pacote **dplyr** para selecionar colunas e linhas, respectivamente.

```{r}
library(dplyr)


#cria e filtra Oromia

cr_oromia <- cr |>
  select(farm, region, cultivar, sev2) |>
  filter(region == "Oromia")
cr_oromia

#cria e filtra SNNPR

cr_pr <- cr |>
  select(farm, region, cultivar, sev2) |>
  filter(region == "SNNPR")
cr_pr
```

## Visualiza os subconjuntos

Utilizamos a função `geom_boxplot` para a visualizaçãõ dos subconjuntos

```{r}

p1 <-cr_oromia |>
  ggplot (aes(cultivar, sev2, 
              fill = cultivar))+
  geom_boxplot()+
   theme_few()+
  scale_fill_few()+
  labs(y= "Severity(%)",
       x= "")+
  coord_flip()

p2 <- cr_pr |>
  ggplot (aes(cultivar, sev2, 
              fill= cultivar)) +
  geom_boxplot()+
  theme_few()+
  scale_fill_few()+
  labs( y= "Severity(%)",
       x= "")+
  coord_flip()

p1
p2

```

### Unindo os gráficos

Carregamos o pacote `patchwork` e com a `função plot_layout` unimos os gráficos dos subconjuntos e com a função `plot_annotation` inserimos os elementos textuais.

```{r}
library(patchwork)

(p1 / p2) +
  plot_layout(guides = "collect",
              axes= "collect")+
  plot_annotation(title= "Coffea rust in Ethiopia",
                  caption= "Source: Amanda Honório (2022)",
    tag_levels = "A")

p3 <- cr_oromia |>
  ggplot(aes(x= sev2))+
  geom_histogram()

p1 + inset_element(p3, left = 0.6, bottom = 0.6, right =1, top= 1)
ggsave("patch1.png", width= 5,
       height = 4)
```
