---
title: "Aula 5"
format: html
editor: visual
---

# Importar dados da planilha do Google Drive

Carregar pacote `gsheet`, utilizar a função `gsheet2tbl` para importar a tabela do Google Drive.

```{r}
library(gsheet)

sabatina <- gsheet2tbl("https://docs.google.com/spreadsheets/d/1bq2N19DcZdtax2fQW9OHSGMR0X2__Z9T/edit#gid=1092065531")
```

## Calcular média, mediana e desvio padrão das notas das sabatinas 1 e 2

Criar e filtrar sabatina 1 e sabatina 2 Carregar o pacote `tidyverse`, para selecionar e filtrar, foram usados as funções `select` e `filter` e para calcular a mediana, média e desvio padrão, foram usados as seguintes funções `median`, `mean` e `sd`, respectivamente.

```{r}
library(tidyverse)

sabatina_1 <- sabatina |>
  select(prova, nota) |>
  filter(prova =="1")
sabatina_1


sabatina_2 <- sabatina |>
  select (prova, nota) |>
  filter (prova =="2")
sabatina_2

mediana1 <- median(sabatina_1$nota)
mediana2 <- median(sabatina_2$nota)
media1 <- mean(sabatina_1$nota)
media2 <- mean (sabatina_2$nota)
sd1 <- sd(sabatina_1$nota)
sd2<- sd(sabatina_2$nota)

# A mediana, média e desvio padrão da nota da sabatina 1 foi de 85.7, 79,5 e 19,0, respectivamente.
##A mediana, média e desvio padrão da nota da sabatina 2 foi de 84.4, 79,3 e 19,7, respectivamente.
```

## Visualizar e explorar os dados por meio de gráfico boxplot

Carregar pacote `ggplot2`e utilizar a função `geom_boxplot` para confeccionar o gráfico.

```{r}
library (ggplot2)

  sabatina |>
  
  ggplot(aes(prova,nota))+
  geom_boxplot(color='black', fill='lightpink')+
  ylim(0,100)+
  labs(title= "Frequência das notas")+
  facet_wrap(~prova,scales = "free_x")
```

### Visualizar os subconjuntos 

Gráficos ggplot para cada subconjunto, foi carregado os pacotes `ggthemes` e `patchwork`. Com a função `geom_vline`, foi adicionado uma linha vertical na posição media1 e media2 de cor vermelha e estilo tracejado para cada gráfico. Os gráficos foram unidos com a função `p1+p2` do pacote `patchwork`.

```{r}
library(ggthemes)
library(patchwork)

p1 <- sabatina_1 |>
  ggplot (aes(x=nota))+
  geom_histogram(bins= 5, fill = "violet", color = "gray")+
  facet_wrap(~prova)+
  theme_few()+
  labs( y= "Frequência",
       x= "Nota")+
    geom_vline(xintercept = media1, color ="red", linetype ="dashed")
  
p1

  p2 <- sabatina_2 |>
  ggplot (aes(x=nota))+
  geom_histogram(bins= 5, fill = "violet", color = "gray")+
  facet_wrap(~prova)+
  theme_few()+
  labs( y= "Frequência",
       x= "Nota")+
    geom_vline(xintercept = media2, color ="red", linetype ="dashed")
  
p2
  
(p1+p2) + plot_layout(guides = "collect",
          axes= "collect")+
          plot_annotation(title= "Frequência das Notas Sabatinas 1 e 2 da disciplina FIP              606",
          caption= "Source: Emerson Del Ponte (2024)")

    
ggsave("patch_sabatinas.png", width= 5, height = 4) 
#salvando os gráficos
  
```

A média dos alunos na sabatina 1 foi de 7,955 e na sabatina 2 de 7,926
